臺灣高等法院臺中分院刑事判決　　　　94年度上訴字第2065號
上　訴　人
即　被　告　甲　○
選任辯護人　劉嘉堯　律師
上列被告因偽造有價證券等案件，不服臺灣彰化地方法院94年度
訴字第848號，中華民國94年8月31日第一審判決 (起訴案號：臺
灣彰化地方法院檢察署94年度偵字第2688號)，提起上訴，本院判
決如下：
    主 　 文
原判決撤銷。
甲○意圖供行使之用，而偽造有價證券，處有期徒刑貳年。偽造
之「乙○○」署押肆枚，偽造之以乙○○等共同發票人簽發：發
票日八十三年七月二日、到期日未載、金額新台幣壹仟伍佰萬元
本票壹紙，關於乙○○部分沒收之。
    事 　 實
一、甲○於民國（下同）83年6月28日，在中國農民銀行股份有
    限公司員林分行（下稱農民銀行員林分行），徵得其妻余張
    蒜同意，以余張蒜之名義向農民銀行員林分行辦理新臺幣（
    下同）1千5百萬元借款時，明知當時其子乙○○正在中國大
    陸工作，且未同意擔任上開借款之連帶保證人，竟意圖為自
    己不法之所有，基於行使偽造私文書之概括犯意，於農民銀
    行員林分行辦理借款時，在余張蒜名義之借據約定書上見證
    人位置，及乙○○名義之借據約定書上之核對立約定書人簽
    章欄、立約定書人位置，偽造「乙○○」之署押共3枚，並
    分別盜用乙○○之印章3次，而連續偽造上開約定書，使成
    為乙○○本人申請之文意，以示乙○○願意擔任該借款之連
    帶保證人與見證人，並持交農民銀行員林分行承辦人員而行
    使之。復於同年7月2日，承上開概括犯意，在借據上連帶保
    證人欄，偽造「乙○○」之署押1枚，並盜用乙○○之印章1
    次，而偽造上開借據，使成為乙○○本人申請之文意，以示
    乙○○願意擔任該借款之連帶保證人，並持交農民銀行員林
    分行承辦人員而行使之，以上均足以生損害於農民銀行員林
    分行關於放款授信之風險評估及乙○○。復意圖供行使之用
    ，於同年7月2日，偽造「乙○○」之署押1枚，並盜用「乙
    ○○」之印章1次，偽造以乙○○名義共同簽發：發票日83
    年7月2日、到期日未載、金額1千5百萬元本票1紙，並持交
    農民銀行員林分行承辦人員而行使之，致使農民銀行員林分
    行之放款承辦人員陷於錯誤，而核貸上開1千5百萬元借款。
    嗣於93年4月27日，甲○向臺灣彰化地方法院檢察署檢察官
    自首上揭犯行，而接受裁判，始查悉上情。
二、案經臺灣彰化地方法院檢察署檢察官偵查起訴。
    理 　 由
一、上揭犯罪事實，業據上訴人即被告甲○於原審暨本院行調查
    時及審理中咸坦承不諱，核與證人乙○○於偵查中證述情節
    相符，此外並有農民銀行借據約定書2份，借據、臺灣彰化
    地方法院84年度票字第1777號裁定、臺胞證各1份（以上均
    影本）附卷可稽，足徵被告自白與事實相符，本案事證明確
    ，被告犯行洵堪認定。
二、核上訴人即被告所為，係犯刑法第201條第1項之偽造有價證
    券罪，第216條、第210條之行使偽造私文書罪，及第339條
    第1項之詐欺取財罪。被告於前開本票、借據約定書、借據
    盜用乙○○之印章及偽造「乙○○」署押之行為，均係偽造
    有價證券及偽造私文書之階段行為；其偽造私文書後復持以
    行使，其偽造私文書之低度行為，應為行使之高度行為所吸
    收；又被告偽造有價證券後而復持以行使，其行使有價證券
    之輕度行為，亦為偽造之重度行為所吸收，均不另論罪。其
    多次行使偽造私文書犯行，所犯又係相同罪名，顯係基於概
    括犯意反覆為之，為連續犯，依刑法第56條規定，以一罪論
    。其所犯上開3罪間，有方法、目的之牽連關係，為牽連犯
    ，依刑法第55條規定，應從一重依偽造有價證券罪處斷。公
    訴意旨雖認被告所涉詐欺取財罪，為偽造有價證券之部分行
    為，不另論罪。惟按行使偽造有價證券以使人交付財物，茍
    所交付者，即該證券本身之價值，則其詐欺取財，仍屬行使
    偽造有價證券之行為，固不另成立詐欺取財罪；惟如以偽造
    之有價證券供作擔保，或作為新債清償而借款，則其借款之
    行為，為行使有價證券以外之另一行為，其間有方法、目的
    關係，即應論以詐欺取財罪之牽連犯。本案被告偽造乙○○
    名義簽發上開本票作為借款擔保之用，其借款之行為，為行
    使有價證券以外之另一行為，其間有方法、目的關係，應論
    以詐欺取財罪之牽連犯，公訴意旨認此部分，為偽造有價證
    券之部分行為，不另論罪，容有誤會。被告於犯後向臺灣彰
    化地方法院檢察署自首犯行，而接受裁判，此有被告於93年
    年4月27日出具之刑事自首狀可稽（見93年度他字第711號卷
    第1至5頁），應依刑法第62條前段規定，減輕其刑。原判決
    予以論罪科刑，固非無見，上訴人上訴請依刑法第59條之規
    定再度遞減其刑，並為緩刑之宣告云云，為無理由，惟原判
    決於沒收部分中誤將所簽發之原本（系爭本件之本票，尚有
    另4名共同發票人）全部予以沒收，尚有未洽，應祇沒收其
    中有關被偽簽人即乙○○部分不及他人，原判決既有上述可
    議之處，應由本院將原判決予以撤銷。爰審酌被告與被偽簽
    人乙○○倆係父子關係，本件除部分借款已清償外，尚有抵
    押物可供取償，暨犯罪動機、方法、手段、品行、智識程度
    、暨犯後坦承犯行等一切情狀，量處如主文第2項所示之刑
    。被告於上開借據、借據約定書上偽造之「乙○○」署押共
    4 枚，應依刑法第219條之規定，沒收之；偽造之以乙○○
    名義共同簽發之本票1紙，關於乙○○部分，則應依刑法第
    205 條之規定，沒收之。至被告於上開本票上偽造之「乙○
    ○」署押1枚，已因本票之沒收而包括在內，茲不重為沒收
    之諭知，附此敘明。
三、據上論斷，應依刑事訴訟法第369條第1項前段、第364條、
    第299條第1項前段、刑法第201條第項、第56條、第216條、
    第210條、第339條第1項、第55條、第62條前段、第219條、
    第205條，罰金罰鍰提高標準條例第1條前段，判決如主文。
本案經檢察官丙○○到庭執行職務。
中    華    民    國    94    年    11    月    23    日
              刑事第一庭　審判長法　官　陳　紀　綱
                                法　官　王　國　棟
                                法　官　陳　嘉　雄
上列正本證明與原本無異。
如不服本判決應於收受送達後十日內向本院提出上訴書狀，其未
敘述上訴之理由者並得於提起上訴後十日內向本院補提理由書（
均須按他造當事人之人數附繕本）。
                                書記官　陳　信　和
中　　華　　民　　國　　94　　年　　11　　月　　24　　日
                                                      Ｒ
